最高法院刑事判決　　　　　　　　　 111年度台上字第1115號
上　訴　人　甲○○


上列上訴人因妨害性自主案件，不服臺灣高等法院高雄分院中華
民國110年9 月22日第二審判決（110年度侵上訴字第45號，起訴
案號：臺灣高雄地方檢察署109 年度偵字第7831號），提起上訴
，本院判決如下：
    主  文
上訴駁回。
    理  由
一、按刑事訴訟法第377 條規定，上訴於第三審法院，非以判決
    違背法令為理由，不得為之。是提起第三審上訴，應以原判
    決違背法令為理由，係屬法定要件。如果上訴理由書狀並未
    依據卷內訴訟資料，具體指摘原判決不適用何種法則或如何
    適用不當，或所指摘原判決違法情事，顯與法律規定得為第
    三審上訴理由之違法情形，不相適合時，均應認其上訴為違
    背法律上之程式，予以駁回。
二、本件原審審理結果，認為上訴人甲○○之犯行明確，因而維
    持第一審論處上訴人犯強制性交罪刑（處有期徒刑3年8月）
    之科刑判決，駁回上訴人在第二審之上訴。從形式上觀察，
    並無判決違法情形存在。
三、上訴意旨略以：上訴人有以下應宣告緩刑，或依刑法第59條
    規定減刑情形；若遭判重刑，不利其重返社會，而有違刑法
    特別預防功能。原審未考量上訴人罹患疾病之身心狀況、未
    衡量是否有執行刑罰矯治之必要、未說明上訴人於原審請求
    宣告緩刑，如何不可採，有調查職責未盡及判決不備理由之
    違法：㈠無重大前科，素行良好；㈡有穩定正當工作；㈢單
    親家庭，與母親相依為命；㈣始終坦承犯行，知所警惕，犯
    後態度良好；㈤與被害人交往期間會陪同被害人就醫，對被
    害人仍存有感情，案發時猶主動關心對方身體、協助服藥；
    ㈥未使用重大暴力；㈦始終對被害人表示歉意，並努力與被
    害人和解等語。
四、惟按，刑法第59條之適用，必其犯罪之情狀，在客觀上足以
    引起一般同情，認為即予宣告法定最低度刑期尤嫌過重者，
    始有適用餘地；且適用與否，係屬事實審法院得依職權自由
    裁量之事項，未依該規定減輕其刑，除有違法或濫用情事，
    自不得執為提起第三審上訴之理由。原判決認上訴人之本件
    犯罪，無刑法第59條之適用，已敘明其理由，略以：上訴人
    與被害人原為同居之男女朋友，其明知被害人身心健康狀況
    長期不佳，仍在凌晨時分進入被害人住處，不顧其時身心虛
    弱之被害人，對之強制性交，使被害人身心嚴重受創，足認
    犯罪情節非輕，難認為行為時有何特殊之原因與環境，在客
    觀上足以引起一般同情，若不處以法定最低刑度仍有情輕法
    重情形等語（見原判決第4 頁）。核其論斷，並無濫用裁量
    權限之違法情形。其次，刑法第74條之緩刑，旨在獎勵自新
    ，須有認為以暫不執行刑罰為適當者，始得為緩刑之宣告；
    且是否宣告緩刑，屬法院得依職權自由裁量之事項，縱法院
    未宣告緩刑，亦不能任意指為違法。本件上訴人提起第二審
    上訴請求酌量減輕並宣告緩刑部分，原判決認無理由，已敘
    明：第一審判決依刑法第57條所定一切情狀，綜合評價而量
    處上訴人有期徒刑3年8月，屬量刑職權之行使，並未逾越法
    定範圍，亦無濫用裁量權限之情形。況被上訴人迄今未獲被
    害人諒解，且被害人表示不願接受上訴人之道歉，應認上訴
    人之上訴，為無理由等語（見原判決第5、6頁）。亦即就應
    否為緩刑之宣告，已予衡量，並無上訴意旨所指漏未審酌，
    或有應調查而未予調查之違法情形，自不能指為違法。綜上
    說明，上訴意旨指摘各節，均係就原審裁量職權之合法行使
    ，再為爭執，應認其上訴違背法律上之程式，予以駁回。
據上論結，應依刑事訴訟法第395條前段，判決如主文。
中    華    民    國   111    年    4     月    14    日
                  刑事第四庭審判長法  官  林  立  華  
                                  法  官  謝  靜  恒  
                                  法  官  王  敏  慧  
                                  法  官  李  麗  珠  
                                  法  官  林  瑞  斌  
本件正本證明與原本無異
                                  書記官
中    華    民    國   111    年    4     月    18    日